最　高　行　政　法　院　判　決
　　　　　　　　　　　　　　　94年度判字第00027號
上　訴　人　臺北市稅捐稽徵處
代　表　人　乙○○
被 上訴 人　甲○○
上列當事人間因房屋稅事件，上訴人對於中華民國92年7月21日
臺北高等行政法院91年度簡字第346號判決，提起上訴。本院判
決如下：
　　主  文
原判決廢棄。
被上訴人在第一審之訴駁回。
第一審及上訴審訴訟費用均由被上訴人負擔。
　　理  由
一、本件被上訴人在原審起訴主張：(一)被上訴人所有坐落臺北市
    ○○○路1段16號4樓之6房屋，自民國89年6月起，從未提供
    或租賃金日國際有限公司（下稱金日公司）作為說明會場之
    使用，上訴人自89年7月起改以營業稅率課徵房屋稅，實難
    服該核定。(二)89年6月上旬，被上訴人發現被人冒名與金日
    公司簽訂租約，遷入該處房屋，曾立即向臺北市政府警察局
    中山分局刑事組（下稱中山分局）報案，此案現已以89 年
    偵字第21236號呂股竊佔即偽造文書案，移送臺北地方法院
    刑事偵查庭偵查在案。被上訴人向中山分局報案之同時，也
    向上訴人中南分處主動告知此一事實，但上訴人卻稱經上訴
    人中南分所查獲，此並非事實。(三)被上訴人向上訴人提供金
    日公司與冒名者所簽之房屋租賃契約，及未列管理代號之財
    政部臺北市國稅局各類所得扣繳稅額繳款書，證明被上訴人
    從未收取系爭房屋租金，及房東應向稅捐單位繳交之租賃稅
    。原審法院亦可由稅籍編號00000000000資料中查閱。(四)系
    爭房屋在所有人不知情被竊佔使用，是黃路得打開房屋出租
    ，且已在司法訴訟程序中。而課稅之原則係使用者有獲利情
    形之下才以營業課稅，而本案被上訴人為被害人，依法理實
    不應課被上訴人營業稅，為此訴請撤銷訴願決定及原處分之
    判決。
二、上訴人則以：(一)按行為時房屋稅條例第4條規定：「房屋稅
    向房屋所有人徵收之。．．．」同條例第5條規定：「房屋
    稅依房屋現值，按左列稅率課徵之：一、住家用房屋最低不
    得少於其房屋現值1.38%，最高不得超過2%。但自住房屋不
    得超過1.38%。二、非住家用房屋，其為營業用者，最低不
    得少於其房屋現值3%，最高不得超過5%。其為私人醫院、診
    所，自由職業事務所及人民團體等非營業用者，最低不得少
    於其房屋現值1.5%，最高不得超過2.5%。」同條例第7條規
    定：「納稅義務人應於房屋建造完成之日起30日內，向當地
    主管稽徵機關申報房屋現值及使用情形；其有增建、改建、
    變更使用或移轉承典時亦同。」臺北市房屋稅徵收細則第13
    條規定：「房屋變更使用，其變更日期在變更月份16日以後
    者，當月份適用原稅率，在變更月份15日以前者，當月份適
    用變更後稅率。」(二)被上訴人所有坐落臺北市○○○路○段
    16號4樓之6房屋，自89年6月起供金日公司作為說明會場地
    使用，此有卷附系爭房屋租賃契約書可稽，是上訴人中南分
    處依法核定系爭房屋自89年7月起改按營業用稅率課徵房屋
    稅，尚非無據。嗣被上訴人於90年4月27日申請系爭房屋使
    用情形變更，經上訴人中南分處於90年5月1日派員至現場勘
    查，發現系爭房屋為空置，並依據系爭房屋用途類別（辦公
    室），據以核定系爭房屋自90年5月起改按非住家非營業用
    稅率計課。(三)房屋稅之課徵係以房屋實際使用情形作為核課
    之依據，是系爭房屋究應以何種稅率課徵，自應依房屋之實
    際使用情形核認。系爭房屋既有出租供營業使用之事實，則
    不論出租人是否為房屋所有權人，仍應依營業用稅率課徵房
    屋稅。至被上訴人因此有財產上之損失，自應循司法途徑尋
    求救濟。從而，上訴人中南分處核定系爭房屋自89年7月起
    至90年4月止按營業用稅率課徵房屋稅，揆諸首揭法條規定
    並無違誤等語作為抗辯。
三、原審斟酌全辯論意旨及調查證據之結果以：(一)上訴人於90年
    5月2日以北市稽中南乙字第9061266500號函送系爭房屋更正
    後之90年度房屋稅繳款書（繳款日為90年5月31日屆期），
    被上訴人先後於90年5月9日及5月22日以上訴人對系爭房屋
    以營業用課徵房屋稅表示不服，上訴人嗣於同年月28日以北
    市稽中南乙字第9061662000號復核課無誤，被上訴人於90年
    6月18日申請復查，有上開函文附原處分卷，及繳款書附卷
    可稽，被上訴人之申請復查合法。(二)本件原處分（上訴人90
    年8月14日北市稽徵法乙字第9063133500號復查決定）就89
    年7月1日至90年4月31日以營業用稅率（90年5、6月則用非
    住家非營業用稅率），對被上訴人課徵系爭房屋之房屋稅，
    無非是以房屋稅之課徵係以房屋實際使用情形作為核課依據
    ，而系爭房屋為訴外人財團法人中國平信徒傳道會於89年4
    月12日與金日公司簽立為期一年（由89年4月20日至90年4月
    19日止）之房屋租賃契約，作為金日公司舉辦說明會場地使
    用為據。按房屋稅之課徵確係以房屋實際使用情形作為核課
    依據，然所謂「房屋實際使用情形」，係指房屋所有權人本
    人使用，或其他有權使用人（例如借用人、承租人）使用所
    生之「房屋實際使用情形」，如果房屋係遭第三人未經所有
    權人同意私自佔用（例如竊佔），則房屋所有人已屬被害人
    ，即不能以第三人私自佔用之使用情形，認為屬於所有人之
    「房屋實際使用情形」，而據之課徵房屋稅。經查被上訴人
    之配偶即本件原審訴訟代理人周習之確於89年9月10日向中
    山分局報案指其於當日下午2時，發現許久未使用之系爭房
    屋，目前由張新航使用中，在未清楚實際原因前，未免有其
    他不法情事，保留相關法律追訴權，被上訴人並至財政部臺
    北市國稅局中南稽徵所告知此事之事實，有上開警察分局受
    理各類案件紀錄表、申請書及上開稽徵所之總收文章附卷可
    稽。而原處分所據之租賃契約書係財團法人中國平信徒傳道
    會（法定代理人黃路得）與金日公司（張新航）所簽訂，被
    上訴人89年綜合所得稅並無租賃所得，被上訴人與黃路得就
    系爭房屋之產權有所爭執之事實，亦有租賃契約書、張新航
    出具之聲明書與律師函附原處分卷，及89年度綜合所得稅納
    稅證明附卷可證。是被上訴人主張其自始未提供或出租予金
    日公司作為說明會場之使用一節，並非無稽。因而上訴人未
    查明系爭房屋是否確為經他人私自佔用後擅自出租予金日公
    司，而僅以金日公司承租使用之事實，即以營業用稅率核課
    系爭房屋之房屋稅，自有未合。訴願決定未予糾正，亦有未
    洽。被上訴人訴請撤銷，為有理由，爰併予撤銷，由上訴人
    依原判決意旨，查明事實後另為適法之處分，因而為上訴人
    敗訴之判決。
四、本院核原判決依上開規定及說明，固非無見。惟按「所有人
    ，於法令限制之範圍內，得自由使用、收益、處分其所有物
    ，並排除他人之干涉。」「所有人對於無權占有或侵奪其所
    有物者，得請求返還之，對於妨害其所有權者，得請求除去
    之，有妨害其所有權之虞者，得請求防止之。」分別為民法
    第765條及第767條定有明文。本件被上訴人就其所有系爭房
    屋未依上開規定善為管領其所有權，致其所有之系爭房屋被
    訴外人出租予金日公司作營業使用，為被上訴人及原判決所
    認定之事實，則被上訴人就系爭房屋之管領權即所有權之行
    使，顯有過失，依司法院釋字第275解釋意旨，上訴人依房
    屋稅法規定按營業用稅率課徵房屋稅，尚無不合。至被上訴
    人因被侵占所受之損失，僅能依民事侵權行為之損害賠償法
    律關係，另案向侵占人金日公司等請求損害賠償，業據上訴
    人在原審論明，原判決就適用房屋稅法相關規定既有違反法
    律見解之原則性之違誤，並與原審法院同類案件之法律見解
    相牴觸，上訴意旨據以指摘原判決有違反行政訴訟法第235
    條規定之違誤，求為廢棄改判，尚非無據，且依該確定之事
    實，已得自為判決，爰將原判決廢棄，並駁回被上訴人在第
    一審之訴，以臻適法，並昭折服。
據上論結，本件上訴意旨為有理由，爰依行政訴訟法第256條第1
項、第259條第1款、第98條第3項前段，判決如主文。
中    華    民    國    94    年    1     月    13    日
                  第四庭審判長法  官　徐　樹　海
                              法  官　高　啟　燦
                              法  官　吳　錦　龍
                              法  官　黃　合　文
                              法  官  林  茂  權
以  上  正  本  證  明  與  原  本  無  異
中    華    民    國    94    年    1    月    14     日
　　　　　　　　　　　　　　　書記官　張雅琴
